【裁判字號】    98,交聲,2656
【裁判日期】    981130
【裁判案由】    聲明異議
【裁判全文】
臺灣臺中地方法院交通事件裁定        98年度交聲字第2656號
                                    98年度交聲字第2657號
原處分機關  交通部公路總局臺中區監理所
異  議  人
即受處分人  志禹交通股份有限公司
代  表  人  甲○○
代  理  人  乙○○
上列異議人即受處分人因違反道路交通管理處罰條例案件，對於
交通部公路總局臺中區監理所中華民國九十八年七月二十三日所
為之二處分（中監違字第裁六０—Ｉ00000000號、中監
違字第裁六０—Ｉ00000000號）聲明異議，本院裁定如
下：
    主    文
異議均駁回。
    理    由
一、原處分機關略以：（一）異議人即受處分人志禹交通股份有
    限公司所有之車牌號碼０三一—ＫＨ號營業貨櫃曳引車，於
    民國九十八年六月十一日上午九時二十五分許，在臺十七線
    北上五五點五公里處，因「核重三五噸，載重四０點五四噸
    ，超載五點五四噸」違規，爰依道路交通管理處罰條例第二
    十九條之二第一項、第三項之規定，裁處為車主之異議人罰
    鍰新臺幣（下同）一萬六千元，並記汽車違規紀錄一次；（
    二）異議人上開所有之車牌號碼０三一—ＫＨ號營業貨櫃曳
    引車，於九十八年六月十二日下午一時四十分許，在臺十七
    線北上五四公里處，因「核重三五噸，載重四０點三九噸，
    超載五點三九噸」違規，爰依道路交通管理處罰條例第二十
    九條之二第一項、第三項之規定，裁處為車主之異議人罰鍰
    一萬六千元，並記汽車違規紀錄一次等語。異議人即受處分
    人志禹交通股份有限公司則以：於上揭二時、地，舉發員警
    僅要求司機乙○○出具通行證及過磅單，並未要求查看當時
    司機隨車放置在車內之貨櫃運送單（兼出站放行准單），司
    機出具之通行證係臺十七線超重通行證，員警未加求證即為
    舉發，且上開二日均係向萬海航運臺中貨櫃集散站領櫃，萬
    海航運一定會開貨櫃運送單（兼出站放行單），司機才能去
    領櫃及交櫃，單據一定隨車才能進出，實難因舉發員警疏未
    告知司機提出上開貨櫃運送單（兼出站放行單）即為裁罰云
    云而為聲明異議。
二、按「汽車裝載貨物超過核定之總重量、總聯結重量者，處汽
    車所有人罰鍰，並記汽車違規紀錄一次，其應歸責於汽車駕
    駛人時，除依第三項規定處汽車駕駛人罰鍰及依第六十三條
    第一項第二款規定記點外，並記該汽車違規紀錄一次。」、
    「有前二項規定之情形者，應責令改正或當場禁止通行，並
    處新臺幣一萬元罰鍰，超載十公噸以下者，以總超載部分，
    每一公噸加罰新臺幣一千元；超載逾十公噸至二十公噸以下
    者，以總超載部分，每一公噸加罰新臺幣二千元；超載逾二
    十公噸至三十公噸以下者，以總超載部分，每一公噸加罰新
    臺幣三千元；超載逾三十公噸者，以總超載部分，每一公噸
    加罰新臺幣五千元。未滿一公噸以一公噸計算。」，道路交
    通管理處罰條例第二十九條之二第一項、第三項分別定有明
    文。
三、經查：（一）異議人所有之車牌號碼０三一—ＫＨ號營業貨
    櫃曳引車，先、後於九十八年六月十一日上午九時二十五分
    許、同年月十二日下午一時四十分許，由司機乙○○駕駛分
    別行經臺十七線北上五五點五公里、五四公里處，各載重四
    ０點五四噸、四０點三九噸，該車行車執照上所載之核重為
    三五噸等情，分據證人乙○○、舉發員警謝志清於本院訊問
    時證述屬實（見本院卷第二二至二七頁）。（二）又異議人
    所有前開車牌號碼０三一—ＫＨ號營業貨櫃曳引車，經交通
    部公路總局同意在臺十七線等路段，於總聯結重量四二噸以
    下超重行駛，所經准許聯結之半拖車車號為二六─ＧＦ號（
    車主同為異議人志禹交通股份有限公司），有交通部公路總
    局九十八年六月五日路養道字第０九八００二五０二四號函
    文（見本院卷第十一頁反面）、進出口貨櫃超重臨時通行證
    （見本院卷第四頁）、拖車車籍查詢（見本院卷第四一頁）
    各一份在卷可稽。（三）而異議人所有前開車牌號碼０三一
    —ＫＨ號營業貨櫃曳引車，於上揭二時、地為警舉發之際，
    係聯結車主為友澧交通股份有限公司之車號二Ｋ─七０號半
    拖車，已據證人乙○○於本院訊問時陳稱明確（見本院卷第
    二二頁反面），並有舉發違反道路交通管理事件通知單二紙
    （見本院卷第十二頁，其上均載有「子車：２Ｋ─七０號」
    之字樣）、拖車車籍查詢（見本院卷第四三頁）一件在卷可
    佐。（四）查進出口超重貨櫃臨時通行證係由業者檢具申請
    書並填寫曳引車及半拖車車號提出申請，經交通部公路總局
    審核同意後核發。異議人所有之前開車牌號碼０三一—ＫＨ
    號營業貨櫃曳引車，於前開二時、地所聯結之半拖車，既非
    異議人所有經申請同意准許聯結以超重臨時通行之車號二六
    ─ＧＦ號半拖車，實際上係聯結未經交通部公路總局審核之
    車號二Ｋ─七０號半拖車，從而，異議人自無可援引其向交
    通部公路總局申請所有車號０三一—ＫＨ號營業貨櫃曳引車
    聯結車號二六─ＧＦ號半拖車，經准許核發之「進出口貨櫃
    超重臨時通行證」，作為免罰之依據（交通部公路總局臺中
    區監理所九十八年十月十三日中監運字第０九八００三九三
    三四號函文意旨亦同此見解，見本院卷第三四頁）。（五）
    再按「本條例之處罰，受舉發違反道路交通管理事件之被通
    知人，認為受舉發之違規行為應歸責他人者，應於通知單記
    載之應到案日期前，檢附相關證據及足資辨識、通知應歸責
    人之證明文件，向處罰機關告知應歸責人，處罰機關應即另
    行通知應歸責人到案依法處理。逾期未依規定辦理者，仍依
    本條例各該違反條款規定處罰。」，違反道路交通管理事件
    統一裁罰基準及處理細則第三十六條定有明文。本件異議人
    就上開二違規案件，並未向原處分機關指陳前開二違規情形
    有何應歸責於駕駛人乙○○或其他第三人之情事，故原處分
    機關依前開違反道路交通管理事件統一裁罰基準及處理細則
    第三十六條之規定，對為車號０三一—ＫＨ號營業貨櫃曳引
    車之車主即異議人而為裁罰，於法均無不合，附予敘明。（
    六）綜上所陳，原處分機關就前揭一、（一）、（二）所示
    之違規行為，依道路交通管理處罰條例第二十九條之二第一
    項、第三項之規定，分別裁處異議人罰鍰一萬六千元，並各
    記汽車違規紀錄一次，均合無不當；異議人前揭異議均無理
    由，均應予駁回。
據上論斷，應依道路交通管理處罰條例第八十七條第二項、道路
交通案件處理辦法第十九條，裁定如主文。
中    華    民    國    98    年    11    月    30    日
                    交通法庭  法  官  李雅俐
上正本證明與原本無異。
如不服本裁定，應於送達後五日內，向本院提出抗告狀。（應附
繕本）
                              書記官  莊金屏
中    華    民    國    98    年    11    月    30    日


司法院資訊處製作；財團法人民間司法改革基金會備份。
